【裁判字號】    96,簡上,119
【裁判日期】    970108
【裁判案由】    返還房屋等
【裁判全文】
臺灣板橋地方法院民事判決             96年度簡上字第119號
上  訴  人  乙○○
訴訟代理人  桂齊恆律師
            廖正多律師
被  上訴人  丙○○
訴訟代理人  甲○○
上列當事人間請求返還房屋事件，上訴人對於中華民國96年5 月
8 日臺灣板橋地方法院三重簡易庭96年度重簡字第4700號第1 審
判決提起上訴，經本院於96年12月18日言詞辯論終結，判決如下
：
    主  文
上訴駁回。
第二審訴訟費用由上訴人負擔。
    事實及理由
一、被上訴人起訴主張：其於民國82年間因手頭有點存款，乃與
    丈夫決定購買坐落台北縣林口鄉○○○街7 號5 樓房屋（下
    稱系爭房屋），以供在台北地區工作之小孩居住，原先打算
    以其子即上訴人名義登記，故而將購屋款交由上訴人匯給建
    商即出賣人佳林建設有限公司（下稱佳林公司），並簽字確
    認，但因當時將以職業軍人身份退伍之上訴人，中籤有權承
    購國防部配售坐落高雄市○○街33巷2 弄8 號1 樓房屋（下
    稱高雄市房屋），為了讓上訴人保有中籤購屋權利，遂將系
    爭房屋改以被上訴人名義登記，約1 年後，上訴人自軍中退
    伍，以讀書為由未上班工作，每個月僅有幾千元之月退俸收
    入，無力支付房屋貸款，被上訴人不得已只好將所有坐落高
    雄縣鳳山市瑞竹裡鎮東二巷24之3 號向銀行貸款新臺幣（下
    同）90餘萬元，用以支付上訴人購買高雄市房屋之頭期款，
    迄今更不間斷地繳納上開3 間房屋之貸款，足見系爭房屋屬
    被上訴人所有無誤。又上訴人為被上訴人之兒子，長期無業
    加上需扶養2 個小孩，被上訴人不忍，只好三不五時支應其
    生活費用。不料，上訴人非但未盡其扶養被上訴人之責任，
    反而常對被上訴人口出惡言，且不分日夜以電話騷擾被上訴
    人，致被上訴人身心受創，而系爭房屋現由上訴人占有中，
    已構成無權占有，爰依民法第767 條前段規定，請求被告將
    系爭房屋遷讓返還被上訴人等情。並為訴之聲明：上訴人應
    將坐落臺北縣林口鄉○○○街7 號5 樓遷讓返還被上訴人。
二、上訴人則以：系爭房屋為其所購買作為新婚居住之用，購屋
    頭期款及房屋預售期間之款項均由上訴人所支付，詎於過戶
    時被上訴人竟以自己名義登記，足見上訴人占有系爭房屋非
    無權占有。退一步言，縱認系爭房屋屬被上訴人所有，上訴
    人亦願意支付租金或以其所有之高雄市房屋與系爭房屋交換
    等語置辯。並為答辯聲明：被上訴人之訴駁回。
三、原審判決被上訴人勝訴後，上訴人聲明不服，提起上訴，並
    於本院聲明：(1)原判決廢棄；(2)被上訴人在第1 審之訴駁回
    。被上訴人則聲明：上訴駁回。
四、被上訴人主張系爭房屋為其所購買，登記為其所有，但現由
    上訴人無權占有使用之事實，業據提出繳納系爭房屋貸款明
    細、土地及建築改良物買賣所有權移轉契約書、系爭房屋建
    物登記第一類謄本、房屋稅繳納證明書各1 件、付款統一發
    票13張、彰化銀行匯款回條聯6 張為證，上訴人僅就系爭房
    屋現由其占有使用之事實不加爭執，其餘事實則否認之，並
    以前揭情詞置辯。經查：
  (1)上訴人雖提出房屋土地預訂買賣契約書、房屋稅繳款單據各
    1 件，以佐證系爭房屋原由其以自己名義簽約購買，並曾支
    付頭期款及房屋預售期間所有款項，且於交屋後繳納房屋稅
    之事實。惟上訴人並未提出任何繳納購屋款之單據以證明購
    屋價金由其所支出，參諸前述付款統一發票13張及彰化銀行
    匯款回條聯6 張係由被上訴人持有等情，自難徒憑上訴人持
    有房屋土地預訂買賣契約書，即認其所辯屬實。反觀依被上
    訴提出之上開繳納購屋單據，已足認被上訴人已繳納購買系
    爭房屋之大部分價金，況系爭房屋客觀上已登記於被上訴人
    名下，苟被上訴人未付清購屋款，出賣人佳林公司何以願意
    將之過戶登記於被上訴人名下，且父母以子女名義置產，要
    屬一般社會常情，兩造既為母子關係，則被上訴人原以上訴
    人名義預購系爭房屋，繳納房屋價款，迨於過戶時，經出賣
    人佳林公司同意，改以實際買受人即被上訴人自己之名義登
    記，於法即無不合，故上訴人抗辯系爭房屋為其所購得乙節
    尚非可信。
  (2)至上訴人辯稱其願意支付租金或以其所有之高雄市房屋與系
    爭房屋交換，以期能繼續占有使用系爭房屋乙節，為被上訴
    人所不同意，亦不能以此認上訴人已具有占有系爭房屋之合
    法權源。
五、按所有人對於無權佔有或侵奪其所有物者，得請求返還之，
    民法第767 條前段定有明文。查本件上訴人既無正當權源而
    占有系爭房屋，則被上訴人本於前開規定，請求上訴人將系
    爭房屋遷讓返還被上訴人，洵屬正當。
六、從而，被上訴人本於民法第767 條前段規定即無權占有法律
    關係，請求上訴人應將坐落臺北縣林口鄉○○○街7 號5 樓
    遷讓返還被上訴人，為有理由，應予准許。原審適用簡易程
    序為上訴人敗訴之判決，並依民事訴訟法第389 條第1 項第
    3 款之規定，依職權宣告假執行，核無違誤。上訴意旨指摘
    原判決不當，求予廢棄改判，為無理由，應駁回其上訴。
七、本件事證已臻明確，兩造其餘主張、攻擊防禦方法及所提證
    據，經審酌後，核與判決結果不生影響，爰不一一論述。
八、據上論結，本件上訴為無理由，依民事訴訟法第436 條之1
    第3 項、第449 條第1 項、第78條，判決如主文。
中    華    民    國    97    年    1     月    8     日
                  民事第二庭    審判長法  官  蕭胤瑮
                                      法  官  徐福晉
                                      法  官  連士綱
以上正本證明與原本無異。
本判決不得上訴。
中    華    民    國    97    年    1     月    8     日
                                      書記官  李宏明


司法院資訊處製作；財團法人民間司法改革基金會備份。
